【裁判字號】    96,勞訴,209
【裁判日期】    970826
【裁判案由】    給付薪資等
【裁判全文】
臺灣臺北地方法院民事判決             96年度勞訴字第209號
原      告    己○○
被      告    森海國際工程顧問股份有限公司
法定代理人    戊○○
被      告    沈祖海聯合建築師事務所
法定代理人    甲○
上  一  人
訴訟代理人    乙○○
上列當事人間請求給付資遣費等事件，本院於民國97年8月12日
言詞辯論終結，判決如下：
    主      文
被告森海國際工程顧問股份有限公司應給付原告新臺幣柒拾肆萬
零佰陸拾肆元，及自民國九十六年三月十六日起至清償日止，
按年息百分之五計算之利息。
原告其餘之訴駁回。
訴訟費用由被告森海國際工程顧問股份有限公司負擔。
本判決第一項於原告以新臺幣貳拾伍萬元供擔保後，得假執行。
原告其餘假執行之聲請駁回。
    事實及理由
壹、程序方面：
一、按言詞辯論期日，當事人之一造不到場者，得依到場當事人
    之聲請，由其一造辯論而為判決，民事訴訟法第385條第1項
    定有明文。本件被告森海國際顧問股份有限公司經合法通知
    而未於言詞辯論期日到場，核無民事訴訟法第386條各款之
    情形，應依原告之聲請，由其一造辯論而為判決。
二、原告於起訴後變更聲明為被告應連帶給付新臺幣（下同）74
    0,364元，及自96年3月16日起至清償日止，按年息5%計算之
    利息，核僅擴張聲明，基礎事實同一，與民事訴訟法第255
    條第1項第2款、第3款規定相符，應予准許。
貳、實體方面：
一、原告聲明：被告應連帶應給付原告740, 364元及自96年3 月
    16日起至清償日止，按年息5%計算之利息：願供擔保請准宣
    告假執行。並陳述：原告於87年10月1日起任職於被告森海
    國際工程顧問股份有限公司（下稱森海公司），即奉派擔任
    被告沈祖海聯合建築師事務所（下稱沈祖海事務所）各項工
    程合約案場之駐監造工程師，期間逾8年之久，惟被告自94
    年11月起至96年3月間屢欠薪資未發，合計共200,784元，是
    原告於96年3月8日以臺北吳興郵局存證信函第281號終止兩
    造間勞動契約，並請求給付未結薪資200,7 84元及資遺費53
    9,580元（計算式：95年9月至96年2月之固定薪資為63,480
    元，服務年資為87年10月1日至96年3月8日共8年5月又8日，
    即63,480元×8.5年= 539,580元），又原告向臺北市政府勞
    工局申請勞資爭議協商，惟被告置之不理拒不出席，協調不
    成立，被告對外界一向宣稱森海／沈聯為連帶經營之社群，
    無彼此之分並且在同一地址使用一電話辦公司，此由被告於
    1111人力銀行、YAHOO網站之公司網頁簡介及原告於87年10
    月1日由被告森海公司加保，迨94年8月17日被告沈祖海事務
    所因業務需要亦將原告加保，且於96年3月15由同一位承辦
    人彭珀雲辦理退保等事實可證，被告名義上為兩個單位，惟
    實際上業務為連帶經營、人事、財物為統一運用與調度之事
    實，是被告沈祖海事務所自應與被告森海公司負連帶責任。
二、被告沈祖海事務所聲明：原告之訴駁回；如受不利益判決，
    願供擔保請准宣告免為假執行。並陳述：被告沈祖海事務所
    與被告森海公司，係為兩家不同組織，其合夥人、股東、利
    害關係及業務均不相同，被告沈祖海事務所係為合夥組織，
    現合夥人有二人，另被告森海公司則為股份有限公司，股東
    現有105人，2團體組成人員大部份不相同，縱有出資及股份
    數之重疊，惟其金額占總資本額之比例僅0.46％，可見被告
    二人係為不同之法律人格，且為原告所知，此由原告起訴狀
    陳述「原告自87年10月1日起於被告森海國公司任職，並受
    指派至被告沈祖海事務所各項工程合約案場之駐場監工」及
    原告所提出森海公司薪資發放明細表可證。其次，被告沈祖
    海事務所係建築事務所，從事一般建築規劃、設計及工程監
    告業務，而被告森海公司從事營建管理（含工程監造）、土
    地開發、室內設計、景觀設計及企業管理經營分析診斷諮詢
    顧問等，被告沈祖海事務所因人力有限而被告森海公司營業
    項目包括前所述之企業管理經營分析診斷諮詢顧問及除特許
    可業務外，法令非禁止或限制之其他業務等，故被告沈祖海
    事務所將現場工地之監工實際執行、事務所之財行管理及人
    事行政委託被告森海公司處理，且被告二人為提高競爭力，
    遂以業務合作及團隊方式共同對外宣傳行銷爭取業務，被告
    森海公司並將其向出租人尚志資產開發公司所承租之芙蓉大
    樓4樓401室租屋之648坪中320坪轉租與被告沈祖海事務所，
    租約期間為95年1月1日至96年12月31日，被告沈祖海事務所
    並有支付租金624,236元（其中租金為594,510元，設算利息
    3,774元），另被告沈祖海事務所於92年1月1日至94年12月3
    1日與被告森海公司分別向出租人中桓公司 承租臺北市○○
    路39、41號3樓及37、43號3樓，由上述可知被告一為立案聯
    合建築師事務所，一為營利公司，人格不同且財務會計均各
    自結算，確為不同之個體。原告所主張之95年12月10日「不
    能如期發薪通告（更正通告）」及96年初擬「債權債務和解
    契約書」等證物均為被告森海公司總經理陳敦厚所擬，並非
    被告沈祖海事務所所制作，且亦無關係人之用印，並無證據
    價值。另證人丙○○、丁○○於97年5月6日於言詞辯論期日
    所為之證言，均可證明其薪水均係由被告森海公司所給付，
    而證人丁○○所提出之在職證明，係因被告沈祖海事務所所
    承作之工程案中工程監造係由被告森海公司執行，惟被告沈
    祖海事務所仍為監造人，對業主仍應負監造責任，故業主一
    般均要求被告沈祖海事務所應提出專案工程案造人員之在職
    證明等資歷文件及勞保加保資料，是其等薪資實仍由被告森
    海公司支付，被告沈祖海事務所僅支付另被告森海公司委託
    監造費用，故證人縱於被告二人均有勞健保，亦非同一之僱
    傭關係，同理被告沈祖海事務所與被告森海公司協議，原告
    除原有之勞健保外，另由被告沈祖海事務所自94年8月17日
    起，再以最低月投保額11,000元，為原告投保，勞保費用由
    被告沈祖海事務所負擔，薪資由被告森海公司負擔，是原告
    尚不得主張其雇主森海公司積欠薪資，被告應連帶負責。
三、被告森海公司經合法通知未於言詞辯論期日到場，復未提出
    任何書狀爭執供本院斟酌。
四、兩造不爭執之事實：94年8月17日被告沈祖海聯合建築師事
    務所為原告投保勞保。
五、得心證之理由：
    原告主張被告應連帶給付原告自94年11月至96年3月薪資及
    資遣費共計740,364元等情，被告森海公司經合法通知未到
    庭，亦未提出任何書狀以供斟酌，依民事訴訟法第280條第3
    項視同自認，而被告沈祖海事務所則予以否認，並以前揭情
    詞置辯。是本件應審究者為原告是否受僱於被告沈祖海事務
    所？經查：
    (一)被告沈祖海事務所及被告森海公司，一為合夥，一為股份
      有限公司，從組織而言，人格並非同一，惟原告是受僱於
      被告森海公司，或同時受僱於被告沈祖海事務所及被告森
      海公司，並不以二者人格是否同一論斷，故原告是否受僱
      於被告沈祖海事務所，應以原告受何人指揮監督及自何人
      受領薪資，及工作內容為何加以綜合判斷。
    (二)觀之原告提出之薪資明細表可知原告之薪資均由被告森海
      公司發放，而原告自承其係被告森海公司之員工，僅係被
      指派至被告沈祖海事務所所承攬之公共工程工地現場從事
      監工工作，並因公共工程及政府採購法規定及合約需要，
      被告沈祖海事務所自行將原告以最低月投保薪資加入勞保
      ，並負擔勞保費用，使主辦機關據以認定原告為被告沈祖
      海事務所僱用之勞工等語（見本院卷第26頁），足見原告
      係受被告森海公司之指揮監督從事受僱人職務，而原告至
      被告沈祖海事務所所承攬之工地工作，甚至在公共工程中
      以被告沈祖海事務所員工名義自稱均僅係為滿足工程之需
      要，且原告對上情亦知之甚詳，堪認原告係受僱於被告森
      海公司而非被告沈祖海事務所。
    (三)至於原告雖主張被告森海公司與被告沈祖海事務所實際為
      一體之企業體，並提出之電話分機表單、組織架構表、森
      海季訊、大事紀等為證（本院卷第13頁至第15頁、第30頁
      至第38頁、第76頁至第83頁），證人丁○○及丙○○即被
      告森海公司員工亦均證稱二家公司對外的電話號碼均相同
      、電話表單均含二家公司的所有員工，公司編制的人員是
      兩家合在一起編制，員工的編號均相同、名片是兩家共用
      等語（見本院卷第120頁、第121頁），惟企業因經營所需
      ，常有聯合對外宣傳、廣告甚或共同招攬業務之情，此參
      酌證人丁○○證述對外都自稱為沈聯的人員，因為他的名
      聲較大一詞（見本院卷第121頁），亦可證之，故實難以
      被告二人經營策略採取相互合作方式，即謂原告係受僱於
      被告二人，再徵諸被告沈祖海事務所亦提出廠房租賃契約
      、房屋租賃契約、電話費繳費通知、支票、統一發票、平
      面圖、公告、收據（見本院卷第67頁至第72頁、第102頁
      、第139頁至第144頁）用以證明被告沈祖海事務所與被告
      森海公司財務各自獨立之情，益證原告僅受僱於被告森海
      公司。
六、綜上所述，原告僅受僱於被告森海公司，則原告主張被告森
    海公司應給付積欠之薪資及資遣費共計740,364元，及自96
    年3月16日起至清償日止，按年息5%計算之利息，洵屬有據
    ，應予准許，至原告逾此部分之請求應非正當，應予駁回。
七、本件事證已臻明確，兩造其餘攻防，核與判決結果不生影響
    ，爰不一一審酌，併此敘明。
八、原告與被告沈祖海事務所均陳明願供擔保，請准宣告假執行
    及免假執行，經核原告勝訴部分，於法並無不合，爰酌定相
    當擔保金額准許之，至原告敗訴部分，其假執行之聲請亦失
    所依據，應併予駁回。
、據上論結，原告之訴為一部有理由，一部無理由，依民事訴
    訟法第78條、第390條第2項，判決如主文。
中    華    民    國    97    年    8     月    26    日
                    勞工法庭    法  官  鄭佾瑩
以上正本係照原本作成
如對本判決上訴，須於判決送達後20日內向本院提出上訴狀
中    華    民    國    97    年    8    月    26    日
                                書記官  高雲龍


司法院資訊處製作；財團法人民間司法改革基金會備份。
